【裁判字號】    99,台上,1450
【裁判日期】    990311
【裁判案由】    偽造有價證券
【裁判全文】
最高法院刑事判決            九十九年度台上字第一四五０號
上  訴  人  台灣高等法院檢察署檢察官
上  訴  人
即  被  告  甲○○
選任辯護人  郭疆平律師
上列上訴人等因被告偽造有價證券案件，不服台灣高等法院中華
民國九十七年一月十一日第二審判決（九十六年度上訴字第三八
二八號，起訴案號：台灣台北地方法院檢察署九十五年度偵字第
一一０一一號），提起上訴，本院判決如下：
    主  文
上訴駁回。
    理  由
按刑事訴訟法第三百七十七條規定，上訴於第三審法院，非以判
決違背法令為理由，不得為之。是提起第三審上訴，應以原判決
違背法令為理由，係屬法定要件。如果上訴理由書狀並未依據卷
內訴訟資料，具體指摘原判決不適用何種法則或如何適用不當，
或所指摘原判決違法情事，顯與法律規定得為第三審上訴理由之
違法情形，不相適合時，均應認其上訴為違背法律上之程式，予
以駁回。本件原判決綜合全部卷證資料，認上訴人即被告甲○○
有其事實欄所載之偽造有價證券犯行，已詳敘所憑之證據與認定
之理由；對於被告辯稱未偽造有價證券，係經告訴人乙○○同意
或概括授權始填載系爭本票所載日期及金額等云云，為不足採，
亦依調查所得證據詳予指駁、說明。因認被告犯行明確，而維持
第一審論處被告意圖供行使之用，而偽造有價證券罪刑之判決，
駁回被告在第二審之上訴。被告上訴意旨略以：原判決關於告訴
人合會得標日期之認定不一，對於系爭本票是否供擔保之用之說
明亦有齟齬，攸關被告有否經授權之判斷，有理由矛盾之違法；
原審未斟酌被告之辯詞及所附證據，僅憑告訴人之陳述為論斷被
告有偽造有價證券犯行之基礎，復未將該本票再送其他單位鑑定
，遽論以被告偽造有價證券之罪，有證據調查未盡及理由不備之
違法等語。檢察官則略以：原判決未敘明被告有如何可憫恕之情
狀，即依刑法第五十九條酌減其刑，判決違法等語。惟查：(一)、
犯罪事實之認定、證據之取捨及證明力之判斷，俱屬事實審法院
之職權，苟其取捨判斷不違背經驗與論理法則，即不能指為違法
。原判決已詳細敘明非依憑告訴人之證詞為認定被告犯罪之唯一
證據，且就被告供承有於系爭本票上填具所載之發票日及到期日
之供詞，佐以卷附相關本票、互助會單、收據、民事筆錄及裁定
、判決書等證據資料，參互勾稽判斷，於理由內逐一論述剖明其
採證認事之理由，且就摒棄被告否認犯罪之辯解，於理由內詳為
論述、指駁，併敘明告訴人交付之本票，與被告書立收據之目的
無二致，僅供保障雙方權益，於告訴人繳清死會會款時，持收據
換回，無概括授權填載票期等情之理由稽詳，所為論斷及說明，
由形式上觀察，無違經驗與論理法則，且屬事實審法院取捨證據
職權之適法行使，尚難漫指為違法；未同時說明與判決本旨無影
響之證據如何不足採，乃取捨證據之當然結果，尚非理由不備。
被告既有偽造有價證券之實情，原判決關於告訴人合會得標日期
之認定縱略有齟齬，無礙被告係於取得系爭本票後，起意本件偽
造犯行之認定，非適法之第三審上訴理由。(二)、本院為法律審，
應以第二審判決所確認之事實為基礎，據以判斷原審判決是否違
背法令，故於第二審判決後，不得主張新事實或提出新證據為其
第三審之上訴理由。稽諸卷證，第一審及原審已依被告及其辯護
人之聲請將系爭本票分送內政部警政署刑事警察局及法務部調查
局為票載事項是否同時間或相近時間簽立等鑑定（見第一審卷第
十二、十三、十六、二一頁，原審卷第十六、二十、二六頁），
於原審審判期日，經審判長提示法務部調查局鑑定結果，並告以
要旨，被告及其辯護人對其內容均表示無意見（見原審卷第四二
頁背面），於辯論終結前，均未聲請有如何待鑑定事項（同上卷
第四一頁以下筆錄），審判長於審判期日調查證據完畢時，尚訊
問「尚有證據請求調查？」，除辯護人表示告訴人供述不一外，
均無其他待調查事項之陳明（同上卷第四二頁背面、第四三頁）
。被告於上訴本院時，始主張原審有該部分證據調查未盡之違法
，顯非依據卷內資料而為指摘。(三)、事實審法院是否適用刑法第
五十九條規定酌量減輕其刑，屬其得依職權自由裁量之事項。原
判決已敘明被告因臨告訴人求償壓力及經濟困窘而犯罪，對告訴
人尚有部分債權，偽造金額非鉅，足認其犯罪情節輕微，處以法
定最低刑度猶嫌過重，不無情輕法重，顯可憫恕情形，應依刑法
第五十九條規定減輕其刑之理由，既未逾越法律所規定之範圍，
或濫用其權限，尚難指為違法。此外，檢察官及被告上訴意旨，
就原審依職權採證認事之適法行使，或就原判決已說明事項，專
憑己見，泛指為違法，且為單純事實之爭執，或與判決本旨無關
之事項為事實之爭辯，俱非適法之第三審上訴理由。應認其等上
訴均不合法律上之程式，予以駁回。
據上論結，應依刑事訴訟法第三百九十五條前段，判決如主文。
中    華    民    國  九十九  年    三    月   十一   日
                      最高法院刑事第十一庭
                          審判長法官  石  木  欽
                                法官  洪  佳  濱
                                法官  韓  金  秀
                                法官  段  景  榕
                                法官  周  煙  平
本件正本證明與原本無異
                                      書  記  官
中    華    民    國  九十九  年    三    月   十八   日
                                                      V

司法院資訊處製作；財團法人民間司法改革基金會備份。
